臺灣高等法院民事裁定　　　　　　　　　96年度抗字第1307號
抗　告　人　甲○○
相　對　人　台北縣石碇鄉公所
法定代理人　乙○○
上列抗告人因與相對人台北縣石碇鄉公所間返還土地事件，對於
中華民國96年6月23日臺灣台北地方法院96年度訴字第284號所為
裁定提起抗告，本院裁定如下：
    主  文
原裁定廢棄。
    理  由
一、原裁定意旨略以：「本件民事訴訟之裁判，以台北高等行政
    法院96年度訴字第1349號巷道爭議事件訴訟之法律關係是否
    成立為據，本院認為有裁定停止本件民事訴訟程序之必要。
    」等語。
二、抗告意旨略以：「本件（即原法院96年度訴字第284 號民事
    訴訟）訴之聲明為：請求返還坐落台北縣石碇鄉○○段大崙
    小段28之2地號如起訴狀附圖紅色部分土地（下稱系爭土地
    ）；台北高等行政法院96年度訴字第1349號巷道爭議事件訴
    訟之訴之聲明為確認系爭土地公用地役關係不存在，兩者請
    求權基礎不同，僅訴訟標的物相同而已，兩者並無互為先決
    問題關係存在，原法院可逕自認定事實自為裁判，不生民事
    訴訟法第182條第1項所定停止訴訟程序之問題，原法院裁定
    停止訴訟顯非合法，爰求廢棄原裁定等語。
三、按「訴訟全部或一部之裁判，以他訴訟之法律關係是否成立
    為據者，法院得在他訴訟終結前以裁定停止訴訟程序」民事
    訴訟法第一百八十二條定有明文。所謂訴訟全部或一部之裁
    判，以他訴訟之法律關係是否成立為據者，係指他訴訟之法
    律關係是否成立，為本件訴訟先決問題者而言，若他訴訟是
    否成立之法律關係，並非本件訴訟之先決問題，則其訴訟程
    序即毋庸中止（最高法院18年抗字第56號判例參照）。
四、經查，本件原法院96年度訴字第284號民事訴訟，抗告人係
    請求相對人將系爭土地之地上物拆除後，將面積0.0143公頃
    土地交還抗告人及其他共有人全體，雖相對人以系爭土地有
    公用地役關係之存在為抗辯，然相對人就系爭土地有無公用
    地役關係之存在，核屬民事法院應依民法物權編關於地役權
    之規定，予以認定事實而為裁判，故地役權之存在與否乃事
    實認定問題，而非以行政處分之結果為其成立要件，換言之
    ，本件訴訟並非以台北高等行政法院96年度訴字第1349號巷
    道爭議事件行政訴訟之法律關係是否成立為據，依上述判例
    意旨，自不符民事訴訟法第182條停止訴訟之要件。原裁定
    逕認本件訴訟是以台北高等行政法院96年度訴字第1349號巷
    道爭議事件訴訟之法律關係是否成立為據，而認為有裁定停
    止本件訴訟之必要，於法顯有違誤。抗告意旨執前詞指摘原
    裁定不當，求予廢棄，為有理由，應由本院予以廢棄。
五、據上論結，本件抗告為有理由，爰裁定如主文。
中　　華　　民　　國　　96　　年　　9 　　月　　4 　　日
                    民事第十庭
                        審判長法　官　黃豐澤
　　　　　　　　　　　　　　  法　官  吳光釗
　　　　　　　　　　　　　　  法　官　蕭艿菁
正本係照原本作成。
本裁定除以適用法規顯有錯誤為理由，並經本院許可外，不得再
抗告。如提起再抗告，應於收受後10日內委任律師為訴訟代理人
向本院提出再抗告狀。並繳納再抗告費新台幣１千元。
中　　華　　民　　國　　96　　年　　9 　　月　　4 　　日
　　　　　　　　　　　　　　　書記官　王秀雲
